【裁判字號】    97,訴,1619
【裁判日期】    980121
【裁判案由】    違反毒品危害防制條例
【裁判全文】
臺灣屏東地方法院刑事判決              97年度訴字第1619號
公  訴  人  臺灣屏東地方法院檢察署檢察官
被      告  甲○○
上列被告因違反毒品危害防制條例案件，經檢察官提起公訴（97
年度毒偵字第2214號），嗣被告於本院準備程序進行中先就被訴
事實為有罪之陳述，本院告知被告簡式審判程序之旨，並聽取當
事人之意見後，裁定改由受命法官獨任依簡式審判程序審理，判
決如下：
    主  文
甲○○施用第一級毒品，累犯，處有期徒刑拾月。
    事  實
一、甲○○於民國87年間，因施用毒品案件，經本院以87年度毒
    聲字第1083號裁定送觀察、勒戒後，經評定無繼續施用毒品
    之傾向，於87年12月18日釋放出所，並經臺灣屏東地方法院
    檢察署檢察官於87年12月18日以87年度偵字第8149號為不起
    訴處分確定；復於88年間，因施用毒品案件，經本院以88年
    度毒聲字第1448號裁定送觀察、勒戒，經評定有繼續施用毒
    品之傾向，又經本院以89年度毒聲字第1493號裁定令入戒治
    處所施以強制戒治，嗣經本院以89年度毒聲字第2760號裁定
    停止戒治付保護款管束，至90年6 月23日保護管束期滿，以
    執行完畢論，刑責部分，則經本院以89年度易字第904 號判
    決處有期徒刑8 月確定；復於92年間，因施用毒品案件，經
    臺灣高雄地方法院以93年度訴字第950 號判決處有期徒刑10
    月確定，於93年間，因竊盜及施用毒品案件，經本院以93年
    度易字第592 號判決處有期徒刑4 月、8 月，應執行有期徒
    刑10月確定，嗣經本院以94年度聲字第469 號裁定就上開3
    罪定應執行有期徒刑1 年6 月確定，而於95年10月18日縮刑
    期滿執行完畢。詎其猶不知悔改、戒絕毒品，明知海洛因經
    公告列為毒品危害防制條例第2 條第2 項第1 款之第一級毒
    品，不得非法持有、施用，竟基於施用第一級毒品海洛因之
    犯意，於97年9 月5 日下午6 時許，在位於屏東市○○路某
    處之網路咖啡店廁所內，以將海洛因置入注射針筒內，摻水
    稀釋後注射血管之方式，施用第一級毒品海洛因1 次。嗣於
    97年9 月8 日上午11時18分許，其因另涉嫌竊盜案件為警逮
    獲，警方將其解送至臺灣屏東地方法院檢察署，其於接受檢
    察官訊問時，在有偵查犯罪職權之檢察官尚未發覺其本件犯
    罪之前，即主動供出上情，檢察官旋囑託警方採集其尿液送
    檢驗，結果呈嗎啡陽性反應。
二、案經屏東縣警察局報告臺灣屏東地方法院檢察署檢察官偵查
    起訴。
    理  由
一、本案被告甲○○所犯違反毒品危害防制條例案件，並非法定
    刑為死刑、無期徒刑或最輕本刑3 年以上有期徒刑之罪，亦
    非高等法院管轄第一審之案件，而被告於本院準備程序中就
    被訴事實為有罪之陳述，本院合議庭乃裁定由受命法官獨任
    進行簡式審判程序。又簡式審判程序之證據調查，依刑事訴
    訟法第273 條之2 規定，不受同法第159 條第1 項審判外陳
    述排除之限制，再被告對於卷內之各項證據，亦不爭執證據
    能力，故卷內所列之各項證據，自得作為證據，先予敘明。
二、上揭事實，業據被告坦承不諱，其為警所採集之尿液檢體，
    經送請台灣檢驗科技股份有限公司以酵素免疫分析法及氣相
    層析質譜儀法檢驗，結果呈嗎啡陽性反應，有該公司97年9
    月22日編號KＺ000000000000號濫用藥物尿液檢驗報告及尿液
    送驗受檢人真實姓名代號對照表各1 份在卷足憑（見警卷第
    14、15頁），被告所為自白顯與事實相符。又按毒品危害防
    制條例於92年7 月9 日修正公布，其中第20條、第23條將施
    用毒品之刑事處遇程序，區分為「初犯」、「5 年內再犯」
    、「5 年後再犯」，而依立法理由觀之，僅限於「初犯」、
    「5 年後再犯」，始應先經觀察、勒戒或強制戒治程序，倘
    被告於5 年內已再犯，經依法追訴處罰，縱其第3 次（或第
    3 次以上）再度施用毒品之時間，在初犯經觀察、勒戒或強
    制戒治執行完畢釋放5 年以後，已不合於「5 年後再犯」之
    規定，且因已於「5 年內再犯」，顯見其再犯率甚高，原實
    施觀察、勒戒或強制戒治，已無法收其實效，即應依該條例
    第10條處罰，最高法院95年5 月9 日95年度第7 次刑事庭會
    議決議可資參照。查被告前於87年間，因施用毒品案件，經
    本院以87年度毒聲字第1083號裁定送觀察、勒戒後，經評定
    無繼續施用毒品之傾向，於87年12月18日釋放出所，並經臺
    灣屏東地方法院檢察署檢察官於87年12月18日以87年度偵字
    第8149號為不起訴處分確定；又於88年間，因施用毒品案件
    ，經本院以88年度毒聲字第1448號裁定送觀察、勒戒，經評
    定有繼續施用毒品之傾向，又經本院以89年度毒聲字第1493
    號裁定令入戒治處所施以強制戒治，嗣經本院以89年度毒聲
    字第2760號裁定停止戒治付保護管束，至90年6 月23日保護
    管束期滿，以執行完畢論，刑責部分，則經本院以89年度易
    字第904 號判決處有期徒刑8 月確定；復於92年間，因施用
    毒品案件，經臺灣高雄地方法院以93年度訴字第950 號判決
    處有期徒刑10月確定，於93年間，因竊盜及施用毒品案件，
    經本院以93年度易字第592 號判決處有期徒刑4 月、8 月，
    應執行有期徒刑10月確定，嗣經本院以94年度聲字第469 號
    裁定就上開3 罪，定應執行有期徒刑1 年6 月確定，而於95
    年10月18日縮刑期滿執行完畢等事實，有臺灣屏東地方法院
    檢察署刑案資料查註紀錄表、同署全國施用毒品案件紀錄表
    及臺灣高等法院被告全國前案紀錄表各1 份在卷可按，是被
    告於強制戒治執行完畢後，5 年內已再犯施用毒品案件，經
    本院判處罪刑確定，則其再犯本件施用毒品案件，即非屬該
    條例第20條第3 項所稱「5 年後再犯」之情形，檢察官自應
    依法追訴。從而，本件事證明確，被告犯行洵堪認定，應依
    法論科。
三、查海洛因係屬毒品危害防制條例第2 條第2 項第1 款所規定
    之第一級毒品，是核被告所為，係犯毒品危害防制條例第10
    條第1 項之施用第一級毒品罪。其持有毒品復進而施用，其
    持有毒品之低度行為，為施用毒品之高度行為所吸收，不另
    論罪。又被告前有如事實欄所示之科刑及執行情形，有臺灣
    屏東地方法院檢察署刑案資料查註紀錄表、臺灣高等法院被
    告前案紀錄表各1 份附卷足憑，其於刑之執行完畢後5 年內
    ，再犯本件有期徒刑之罪，為累犯，應依刑法第47條第1項
    加重其刑。再查本件被告係因另案接受檢察官偵訊時，在有
    偵查犯罪職權之檢察官尚未發覺其本件施用海洛因之犯行以
    前，即主動供承上開犯罪事實，嗣並接受裁判等情，有偵訊
    筆錄1 份在卷可按（見警卷第19頁），堪認被告確係對於未
    發覺之罪自首而受裁判，爰依刑法第62條前段規定減輕其刑
    ，並依法先加重後減輕之；至檢察官起訴書雖以被告尿液中
    所含毒品成分濃度極高，認被告自白於上開時間施用海洛因
    並非實情等語，然查毒品施用後於尿液中可檢出之時間，受
    施用劑量、施用方式、飲水量之多寡、個人體質及其代謝情
    況等因素影響，因個案而異，一般可檢出之時間為海洛因服
    用後2 至4 天乙情，有行政院衛生署管制藥品管理局92年3
    月10日管檢字第0920001495號函文可稽，被告前開自白與此
    函文內容並無違背之處，而檢察官亦未提出任何客觀數據資
    料以佐其說，自難僅憑其推論遽認被告前開自白內容並非事
    實，爰附此敘明。爰審酌被告施用毒品，足以戕害其身心，
    滋生其他犯罪，且前已有多次施用毒品前科，素行非佳，仍
    不思悔改，衡以其自首本件犯行、尚有悔意，且施用毒品行
    為於本質上係屬自我戕害行為，反社會性之程度應屬較低等
    一切情狀，並斟酌檢察官之求刑，量處如主文所示之刑。
據上論斷，應依刑事訴訟法第273 條之1 第1 項、第299 條第1
項前段，毒品危害防制條例第10條第1 項，刑法第11條前段、第
47條第1 項、第62條前段，判決如主文。
本案經檢察官李侑姿到庭執行職務。
中    華    民    國    98    年    1     月    21    日
                  刑事第五庭  法  官  陳秀慧
以上正本證明與原本無異。
如不服本判決應於收受判決後10日內向本院提出上訴書狀，並應
敘述具體理由；其未敘述上訴理由者，應於上訴期間屆滿後20日
內向本院補提理由書（均須按他造當事人之人數附繕本）「切勿
逕送上級法院」。
中    華    民    國    98    年    1     月    21    日
                              書記官  溫訓暖
附錄本判決論罪科刑法條：
毒品危害防制條例第10條第1項：
施用第一級毒品者，處6月以上5年以下有期徒刑。


司法院資訊處製作；財團法人民間司法改革基金會備份。
